臺灣彰化地方法院刑事判決　　　　　　　　　　　　　九十三年度訴字第四四○號
　　公　訴　人　臺灣彰化地方法院檢察署檢察官
　　被　　　告　庚○○
　　指定辯護人　陳端輝律師
右列被告因強盜案件，經檢察官提起公訴（九十三年度偵字第一八三○號），及移
併辦（九十三年度偵字第二五三一號），本院判決如左：
    主  文
庚○○連續意圖為自已不法之所有，攜帶兇器，以強暴至使不能抗拒，而使他人交付
其物，累犯，處有期徒刑捌年貳月。
扣案之口罩壹個、白色安全帽壹頂及菜刀貳把均沒收。
    事  實
一、庚○○前於民國八十五年間，因違反肅清煙毒條例案件，經本院判處有期徒刑三
    年二月確定，後入監服刑，嗣獲假釋，所餘期間交付保護管束，惟又因施用毒品
    案件經撤銷假釋執行殘刑，甫於九十年十二月十日執行完畢。詎仍不知悔改，復
    於九十三年二月二十六日晚間，基於意圖為自己不法所有之概括犯意，騎乘車牌
    號碼ＴＴＪ－三四八號之機車，攜帶客觀上可供兇器使用之菜刀二把，並為遮掩
    面目、防免事後遭人指認，而頭戴白色安全帽及口罩，連續於如附表所示之時間
    、地點，以附表所示之方式，對乙○○、戊○○、己○○○、辛○、丁○○、丙○○○及甲○○等人實施強暴、脅迫，致使乙○○等人因顧慮自身性命安危而心
    生畏怖，並已達於不能抗拒之程度，只得交付或任其強取如附表所示之財物，共
    計得款新臺幣六千一百元及長壽香菸二包，得手後，庚○○即騎乘上開機車逃逸
    ，經民眾報警處理，為警於同日二十一時十五分許，循線在彰化縣彰化市○○路
    二二七之六號前查獲，並當場扣得庚○○所有供本案犯罪用之口罩一個、白色安
    全帽一頂、菜刀二把，及起獲如附表編號一、三至六所示之強盜所得財物（均已
    發還）。
二、案經彰化縣警察局報請臺灣彰化地方法院檢察署檢察官偵查起訴，及檢察官暨移
    送併辦（九十三年度偵字第二五三一號）。
    理  由
一、訊據被告庚○○固不否認伊於九十三年二月二十六日晚間，騎乘車牌號碼ＴＴＪ
    －三四八號機車，攜帶菜刀二把，頭戴白色安全帽及口罩，連續於右揭如附表所
    示之時間、地點，向被害人乙○○、戊○○、己○○○、辛○、丁○○、丙○○○及甲○○等人拿取如附表所示之財物等情，惟矢口否認有何加重強盜犯行，辯
    稱：伊係向被害人乙○○等人借錢，且心想攜帶二把菜刀比較好借錢，惟伊並未
    持菜刀向被害人等人揮舞，僅作勢嚇嚇被害人而已，並無傷害他人之意思云云；
    辯護意旨亦略以：強盜必須使人達到不能抗拒之程度，本件被害人僅心理上有恐
    懼，被告所為並無傷害被害人，而證人丁○○亦到庭證述伊心理不害怕，是本件
    均未達被害人不能抗拒之程度，並未構成加重強盜罪等語。經查：右揭如附表所
    示之強盜事實，業據證人即被害人乙○○、戊○○、己○○○、辛○、丁○○、
    丙○○○及甲○○等人於警詢、偵查中指證綦詳，且證人丁○○亦於本院審理時
    到庭結證屬實，並有贓物認領保管單五張、車輛車籍資料查詢表一件附卷可稽，
    此外，復有口罩一個、白色安全帽一頂及菜刀二把扣案可資佐證。又被告確攜帶
    金屬所製之二把鋒利菜刀於如附表所示時、地，以架在被害人脖子上，或向被害
    人作勢揮舞等方式，向被害人乙○○等人強取財物或使之交付之事實，已據被害
    人乙○○、戊○○、己○○○、辛○、丁○○、丙○○○及甲○○等人於警詢、
    偵查中就案發過程描述甚詳，細節亦均交待明確，衡之被告於夜間，以手持刀械
    或將刀械外露之方式表明強索財物意圖，被害人在無力求援及顧慮自身性命安危
    之情形下，客觀上已難再為反制抗拒，只得順從指示交付財物或任其強取而去，
    顯已達於不能抗拒之程度，至無疑義。雖證人丁○○到庭證述伊並不怕死僅怕下
    地獄等語，惟證人丁○○亦證稱當時被告手持菜刀舉刀作勢要向伊揮砍，並遭被
    告不斷逼近，伊已無退路時，被告即強行將伊手中二百元拿走等語，是以當時之
    情形，被害人丁○○在客觀上亦顯難再為反制抗拒，已屬達於不能抗拒之程度甚
    明，綜上，被告上開所辯，應係事後避重就輕卸責之詞，洵無足採。
    本案事證已臻明確，被告右揭犯行均堪認定，應依法論科。
二、查被告庚○○所攜帶供犯強盜罪用之菜刀二把，為金屬製品且甚為鋒利，客觀上
    均足以對人之生命、身體、安全構成威脅，具有危險性之兇器，是核被告如附表
    編號一至六所為，均係犯刑法第三百三十條第一項之攜帶兇器強盜罪。就附表編
    號二部分，被告係以一行為侵害被害人戊○○、己○○○二人，為想像競合犯，
    應依刑法第五十五條前段之規定論以一罪。又被告先後多次加重強盜犯行，時間
    緊接，觸犯構成要件相同之罪名，顯係基於概括犯意為之，為連續犯，應依刑法
    第五十六條之規定，論以情節較重之如附表編號二所示之加重強盜罪（手段較為
    激烈，情節較嚴重），並加重其刑。又移送併案審理部分（九十三年度偵字第二
    五三一號，即附表編號二），因與公訴人起訴部分，具連續犯之裁判上一罪關係
    ，為起訴效力所及，基於審判不可分，本院自得一併審理。又被告前於八十五年
    間，因違反肅清煙毒條例案件，經本院判處有期徒刑三年二月確定，後入監服刑
    ，嗣獲假釋，所餘期間交付保護管束，惟又因施用毒品案件經撤銷假釋執行殘刑
    ，甫於九十年十二月十日執行完畢（翌日即十一日出監），有臺灣高等法院被告
    全國前案紀錄表及在監在押表附卷可參，其受有期徒刑執行完畢後，五年內再犯
    本件有期徒刑以上之罪，為累犯，應依刑法第四十七條之規定遞加重其刑。爰審
    酌被告之素行非佳，有多次毒品前科紀錄，正值青壯之年卻不思上進，意圖不勞
    而獲，及其犯罪之動機、目的、手段，暨被害人等均表示原諒而不欲提出告訴與
    其犯後之態度等一切情狀，量處如主文所示之刑，以示懲儆。扣案之口罩一個、
    白色安全帽一頂及菜刀二把，均係被告所有供本案犯罪使用之物（該口罩、安全
    帽亦係供被告本案犯罪時遮蓋面容掩飾身分所用之物），業據被告供明在卷，爰
    依刑法第三十八條第一項第二款併予宣告沒收。
據上論斷，應依刑事訴訟法第二百九十九條第一項前段，刑法第五十六條、第三百三
十條第一項、第五十五條、第四十七條、第三十八條第一項第二款，判決如主文。
本案經檢察官賴志盛到庭執行職務。
中    華    民    國    九十三      年      七      月      二十一      日
                                臺灣彰化地方法院刑事第二庭
                                    審判長法官  石  馨  文
                                    法      官  王  義  閔
                                    法      官  郭  麗  萍
右正本證明與原本無異。
如不服本判決，應於判決送達後十日內向本院提出上訴狀( 須附繕本 )。
告訴人或被害人對於判決如有不服具備理由請求檢察官上訴者，其上訴期間之計算係
以檢察官收受判決正本之日期為準。
                                    法院書記官  施  嘉  玫
中    華    民    國    九十三      年      七      月      二十二      日
刑法第三百三十條第一項：
犯強盜罪而有第三百二十一條第一項各款情形之一者，處五年以上十二年以下有期徒
刑。
附表：
┌──┬──────┬───────┬───────┬────┬───────┐
│編號│犯 罪 時 間 │犯 罪 地 點   │犯 罪 方 法   │被 害 人│所  得  財  物│
│    │            │              │              │        │(單位：新臺幣)│
├──┼──────┼───────┼───────┼────┼───────┤
│一  │九十三年二月│彰化縣和美鎮柑│雙手握著插在腰│乙○○  │一千六百元    │
│    │二十六日二十│井里柑竹路二七│間之二把菜刀，│        │              │
│    │時二十分許  │一號（張秀琴之│脅迫被害人交付│        │              │
│    │            │雜貨店）      │財物，使被害人│        │              │
│    │            │              │心生畏怖不能抗│        │              │
│    │            │              │拒，即強行取走│        │              │
│    │            │              │桌上及抽屜內之│        │              │
│    │    │              │現金          │        │              │
├──┼──────┼───────┼───────┼────┼───────┤
│二  │九十三年二月│彰化縣和美鎮詔│以手持二把菜刀│戊○○  │二千元        │
│    │二十六日二十│安里彰和路二段│架在被害人梁菁│己○○○│              │
│    │時二十分許  │四三六號（辰錩│純、己○○○脖│        │              │
│    │            │超商）        │子上之強暴方式│        │              │
│    │            │              │，嚇令被害人交│        │              │
│    │            │              │付財物，使被害│        │              │
│    │            │              │人心生畏怖不能│        │              │
│    │            │              │抗拒，而將現金│        │              │
│    │            │              │交付予被告    │        │              │
├──┼──────┼───────┼───────┼────┼───────┤
│三  │九十三年二月│彰化縣和美鎮柑│腰間插著一把菜│辛○    │一千二百元    │
│    │二十六日二十│井里柑竹路十四│刀，並手持一把│        │              │
│    │時三十分許  │號（辛○之雜貨│菜刀，脅迫被害│        │              │
│    │            │店）          │人交付財物，使│        │              │
│    │            │              │被害人心生畏怖│        │              │
│    │            │              │不能抗拒，即強│        │              │
│    │            │              │行取走收銀機內│        │              │
│    │            │              │之現金        │        │              │
├──┼──────┼───────┼───────┼────┼───────┤
│四  │九十三年二月│彰化縣和美鎮柑│腰間插著一把菜│丁○○  │二百元        │
│    │二十六日二十│井里柑竹路十四│刀，且手持一把│        │              │
│    │時三十五分許│號（辛○之雜貨│菜刀，脅迫被害│        │              │
│    │            │店）門口      │人交付財物，使│        │              │
│    │      │              │被害人心生畏怖│        │              │
│    │            │              │不能抗拒，即強│        │              │
│    │            │              │行取走被害人手│        │              │
│    │            │              │中之現金      │        │              │
├──┼──────┼───────┼───────┼────┼───────┤
│五  │九十三年二月│彰化縣和美鎮中│腰間插著一把菜│丙○○○│一千一百元    │
│    │二十六日二十│寮里東溪路七十│刀，手持一把菜│        │              │
│    │時四十五分許│五號（丙○○○│刀，脅迫被害人│        │              │
│    │            │之雜貨店）    │交付財物，使被│        │              │
│    │            │              │害人心生畏怖不│        │              │
│    │            │              │能抗拒，即強行│        │              │
│    │            │              │取走被害人放在│        │              │
│    │            │              │奶粉罐內之現金│        │              │
├──┼──────┼───────┼───────┼────┼───────┤
│六  │九十三年二月│彰化縣和美鎮糖│腰間插著一把菜│甲○○  │長壽香煙二包  │
│    │二十六日二十│友里東萊路一二│刀，並手持一把│        │(價值八十元)  │
│    │一時許      │三號（大芳商店│菜刀，脅迫被害│        │              │
│    │            │）            │人交付財物，使│        │              │
│    │            │              │被害人心生畏怖│        │              │
│    │            │              │不能抗拒，而將│        │              │
│    │            │              │香煙交付被告  │        │              │
└──┴──────┴───────┴───────┴────┴───────┘
